臺灣臺東地方法院民事簡易判決
110年度東原簡字第33號
原      告  林美玲  
訴訟代理人  吳漢成律師(法律扶助)
被      告  吳富雄  
訴訟代理人  邱聰安律師(法律扶助)
上列原告因被告犯過失傷害之刑事案件（本院109年度東交簡字
第318號）中提起附帶民事訴訟（本院109年度東交簡附民字第1
號），經本院刑事庭移送前來，本院於民國111年2月22日言詞辯
論終結，判決如下：
    主      文
被告應給付原告新臺幣貳拾玖萬壹仟伍佰捌拾伍元，及自民國一
百零九年十二月五日起至清償日止，按週年利率百分之五計算之
利息。
原告其餘之訴駁回。
訴訟費用由被告負擔百分之三十六，餘由原告負擔。
本判決第一項得假執行。但被告如以新臺幣貳拾玖萬壹仟伍佰捌
拾伍元為原告預供擔保，得免為假執行。
原告其餘假執行之聲請駁回。
    事實及理由
一、原告主張略以：被告於民國109年1月16日晚上7時35分許，
    駕駛車牌號碼000-0000號自用小客車（下稱系爭小客車），
    沿臺東縣臺東市中華路2段由南往北方向行駛，行經同路段
    與衡陽路口處時，本應注意汽車行駛時，駕駛人應注意車前
    狀況及兩車並行之間隔，並隨時採取必要之安全措施，而當
    時天氣晴、夜間有照明、路面乾燥且無缺陷、道路無障礙物
    、視距良好，又無不能注意之情事，竟疏未注意及此，適原
    告騎乘車牌號碼000-0000號普通重型機車（下稱系爭機車）
    搭載李建興、李建昇及高明忠，沿東縣臺東市衡陽路由西向
    東方向行經該處，並因遵守交岔路口紅燈號誌而暫停在該處
    路口停止線前，兩車因此發生碰撞（下稱系爭事故），致原
    告受有右側膝外側副韌帶及後十字韌帶斷裂之傷害。且被告
    之上開過失傷害行為，經本院判處有期徒刑2月，如易科罰
    金以新臺幣（下同）1,000元折算1日確定。原告因系爭事故
    支出醫藥費用計56,340元（原支出116,340元，嗣被告已賠
    付其中60,000元）、復健費4,200元、復健車資28,800元、
    看護費用82,000元（計算式：住院11日，每日2,000元，計2
    2,000元＋出院後需專人照護1個月，每日2,000元，計60,000
    元），又原告事故前原任職於臺東縣○○市○○路000號之甜記
    糕點坊，每月薪資所得為28,000元，因系爭事故不能負重3
    個月，並需休養3個月及復健6個月，自系爭事故後迄今仍未
    復職，共受有336,000元之損失（計算式：28,000元×12＝336
    ,000元，並請求精神痛苦之慰撫金300,000元。爰依侵權行
    為之法律關係提起本件訴訟。並聲明：⑴被告應給付原告805
    ,000元，及自起訴狀繕本送達之翌日起至清償日止，按週年
    利率5%計算之利息；⑵願供擔保，請准宣告假執行。
二、被告答辯略以：對於系爭事故之肇事責任，尊重鑑定報告之
    意見。關於原告之請求之金額：⑴不爭執醫療費用計56,340
    元。⑵就原告主張之復健費用及車資部分，因原告並未提出
    單據以證明實際支出，故不同意此部分請求。⑶看護費用部
    分，就住院期間支出之22,000元不爭執，但出院後居家照護
    期間，因原告未提出單據證明，被告認無庸賠償，惟若認須
    由專人照護，則同意比照住院期間之每日照護費用。⑷不能
    工作之損失部分，對於原告不能負重3個月，並需休養3個月
    沒有意見，但不同意所請6個月復健期間不能工作之損失。⑸
    精神慰撫金部分，因原告傷勢並非重大，且被告行為時已高
    齡76歲，僅小學畢業，目前無業，依賴領取老人年金生活，
    原告請求300,000元實屬過高等語。並聲明：⑴原告之訴及假
    執行之聲請均駁回。⑵如受不利之判決，願供擔保請求免為
    假執行。
三、下列事實，為兩造所不爭執，並有臺東馬偕紀念醫院診斷證
    明書2紙（卷第9至10頁）、自付費用明細表（卷第8頁）、
    甜記糕點坊出具之在職薪資證明（卷第11頁）、證明書、打
    卡考勤表（卷第50至52頁）及本院109年度東交簡字第318號
    刑事簡易卷宗可稽，復經本院以稅務電子閘門查詢兩造財產
    所得明細表（卷第35至45頁）無訛，堪信為真實：
（一）被告於109年1月16日晚上7時35分許，駕駛系爭小客車，
      沿臺東縣臺東市中華路2段由南往北方向行駛，行經同路
      段與衡陽路口處時，本應注意汽車行駛時，駕駛人應注意
      車前狀況及兩車並行之間隔，並隨時採取必要之安全措施
      ，而當時天氣晴、夜間有照明、路面乾燥且無缺陷、道路
      無障礙物、視距良好，又無不能注意之情事，竟疏未注意
      及此，適原告騎乘系爭機車搭載李建興、李建昇及高明忠
      ，沿東縣臺東市衡陽路由西向東方向行經該處，並因遵守
      交岔路口紅燈號誌而暫停在該處路口停止線前，兩車因此
      發生系爭事故，致原告受有右側膝外側副韌帶及後十字韌
      帶斷裂之傷害。
（二）被告因系爭事故，經臺灣臺東地方檢察署檢察官以109年
      度偵字第2162號聲請簡易判決處刑，並經本院於109年11
      月30日以109年度東交簡字第318號判決被告犯過失傷害罪
      ，處有期徒刑2月；如易科罰金，以1,000元折算1日確定
      。
（三）原告因系爭事故，支出自付醫療費用116,340元，被告已
      賠付60,000元，尚有56,340元之自付醫療費用未獲賠償。
（四）原告因系爭事故，自109年1月16日至109年1月18日及109
      年2月10日至109年2月17日，共計在臺東馬偕紀念醫院住
      院11日，住院期間共支出22,000元之看護費用。　　　
（五）原告於系爭事故前，原係在甜記糕點坊工作，任職期間為
      109年1月10日至109年1月15日，薪資所得為每月28,000元
      ，工作內容為「1.搬大量烹飪所需之物料及濃湯。2.準備
      處理烹調料理，依據顧客餐點進行烹飪及前置準備工作。
      3.掌控擺盤與出菜之先後順序。4.協助測量食材之容量與
      重量，並作分裝及分類處理。5.協助收拾打掃環璄及進銷
      貨數量盤點之事務。」自車禍後迄今沒有工作。
（六）原告因系爭事故所受傷害，無法負重工作3個月及需休養3
      個月，共需休養6個月，並需復健6個月。出院後需專人照
      護1個月。
（七）原告現無工作，依其109年度稅務電子閘門財產所得調件
      明細表記載，所得資料共0筆，所得給付總額為0元 另有
      汽車1輛，財產總額為0元。
（八）被告現無工作，依其109年度稅務電子閘門財產所得調件
      明細表記載，所得資料共1筆，所得給付總額為34,210元 
      另有土地1筆、汽車2輛，財產總額為46,000元。
（九）原告已領取汽車強制責任保險理賠金68,955元。
四、兩造爭執事項為：
（一）原告請求復健費用及復健計程車資有無理由？以何數額為
      當？
（二）原告請求不能工作之損失有無理由？以何數額為當？
（三）原告請求出院後在家休養期間支出之看護費用有無理由？
      以何數額為當？　　
（四）原告請求慰撫金有無理由?以何數額為當？　　
五、本院之判斷：
 （一）按「汽車行駛時，駕駛人應注意車前狀況及兩車並行之
       間隔，並隨時採取必要之安全措施」，道路交通安全規
       則第94條第3項定有明文。本件被告駕駛系爭小客車，行
       經上開路口時，本應注意車前狀況及兩車並行之間隔，
       並隨時採取必要之安全措施，而依當時情形，又無不能
       注意之情事，竟疏未注意及此，不慎撞及原告系爭機車
       ，致原告受有右側膝外側副韌帶及後十字韌帶斷裂之傷
       害等情，為兩造所不爭執，即本院刑事庭109年度東交簡
       字第318號判決亦同此認定，是被告於系爭事故具有過 
       失，且其過失行為與原告之受傷結果間，具有相當因果
       關係乙情，實堪認定。
 （二）按因故意或過失，不法侵害他人之權利者，負損害賠償 
        責任；汽車、機車或其他非依軌道行駛之動力車輛，在
       使用中加損害於他人者，駕駛人應賠償因此所生之損害
       ；不法侵害他人之身體、健康者，被害人雖非財產上之
       損害，亦得請求賠償相當之金額，民法第184條第1項前
       段、第191條之2前段、第195條第1項分別定有明文。本
       件被告於上開時地駕駛系爭小客車，因過失不慎撞擊原
       告所騎乘系爭機車肇生系爭事故，已如上述，則被告對
       因該過失侵權行為所生之損害，自應負賠償責任。次按
       ，損害賠償，除法律另有規定或契約另有訂定外，應以
       填補債權人所受損害及所失利益為限；依通常情形，或
       依已定之計劃、設備或其他特別情事，可得預期之利益
       ，視為所失利益。民法第216條復有明定。茲就原告請求
       各項損害賠償有無理由及其金額分述如下：　　
     1.醫療費用：原告主張因系爭事故，於臺東馬偕紀念醫院
       接受治療，支出自付醫療費用116,340元，被告已賠付60
       ,000元，尚有56,340元之自付醫療費用未獲賠償乙節， 
       業據原告提出臺東馬偕紀念醫院自付費用明細表為憑（
       卷第8頁），且為兩造所不爭執，堪信屬實。
　　 2.復健費：原告主張因系爭事故，支出復健費用4,200元部
       分，業據原告提出臺東馬偕紀念醫院醫療費用收據、東
       聖骨外科診所收據影本為憑（卷第62至70頁），且為被
       告所不爭執（卷第104頁反面），堪信為真實。
　　 3.復健車資：原告主張因系爭事故支出復健交通費用28,80
       0元部分，為被告所否認，原告復未提出單據以為證明，
       尚無從認定為系爭事故所生之必要費用。
　   4.看護費用：原告主張住院11日，每日看護費用2,000元，
       計22,000元部分，業據提出臺東馬偕紀念醫院診斷證明
       書（卷第9頁）為證，且為被告所不爭執，堪信屬實；被
       告雖抗辯原告出院後無專人看護之必要，惟依上開診斷
       證明書所載，原告出院後仍需專人照護1個月，是原告主
       張此期間仍有看護之必要，應堪採認，雖原告就此部分
       未提出支出看護費用之單據，惟按親屬代為照顧被害人
       之起居，固係基於親情，但親屬看護所付出之勞力並非
       不能評價為金錢，雖因二者身分關係而免除被害人之支
       付義務，惟此種基於身分關係之恩惠，自不能加惠於加
       害人。故由親屬看護時雖無現實看護費之支付，仍應認
       被害人受有相當於看護費之損害，得向加害人請求賠償
       ，始符公平原則（最高法院109年度台上字第1296號判決
       參照），是以，上開需專人照顧期間雖為原告家人看護
       而無支付看護費，然仍得請求上開期間之看護費。又原
       告主張此期間每日看護費用以2,000元計算，為被告所不
       爭執，故其請求此部分看護費60,000元（計算式：2,000
       元×30=60,000元），亦有理由。綜上，原告請求看護費
       計82,000元（22,000元＋60,000元），為有理由，應予准
       許。
　　 5.不能工作之損失：原告主張因系爭事故不能負重3個月，
       並需休養3個月及復健6個月，自系爭事故後迄今仍未復
       職，共受有336,000元之損失。經查，原告於系爭事故前
       ，原係在甜記糕點坊工作，薪資所得為每月28,000元，
       工作內容為「1.搬大量烹飪所需之物料及濃湯。2.準備
       處理烹調料理，依據顧客餐點進行烹飪及前置準備工作
       。3.掌控擺盤與出菜之先後順序。4.協助測量食材之容
       量與重量，並作分裝及分類處理。5.協助收拾打掃環璄
       及進銷貨數量盤點之事務。」已如前述，堪信原告工作
       性質必須搬負一定之重物。查原告因系爭事故所受傷害
       ，無法負重工作3個月及需休養3個月，共需休養6個月，
       並需復健6個月乙情，有上開診斷診證明書可憑，且為兩
       造所不爭執，堪信屬實。衡以原告上開工作性質及原告
       所受之傷害，應認原告於上開不能負重3個月及需休養3
       個月，計6個月之期間內，請求不能工作之損失即其每月
       薪資計168.000元（計算式：28,000元×6＝168,000元），
       核屬有據，逾此部分之請求，則未據原告舉證證明系爭
       事故復健期間與其未回任工作有何關聯，故該部分之請
       求，尚屬無據，不應准許。
     6.慰撫金：按不法侵害他人之身體、健康、名譽、自由、
       信用、隱私、貞操，或不法侵害其他人格法益而情節重
       大者，被害人雖非財產上之損害，亦得請求賠償相當之
       金額，民法第195條第1項前段定有明文。次按慰撫金之
       多寡，應斟酌雙方之身分、地位、資力與加害程度，及
       其他各種情形核定相當之數額，該金額是否相當，自應
       依實際加害情形與被害人所受之痛苦及雙方之身分、地
       位、經濟狀況等關係決定之。經查，原告因系爭事故受
       有傷害，精神上受有相當之痛苦，自得請求被告賠償慰
       撫金。本院參酌兩造身分、地位、經濟狀況、被告過失
       情節及原告所受傷害等一切情狀，認原告請求慰撫金數
       額應以50,000元為適當，逾此範圍之請求，則不應准許
       。
　　 7.綜上，原告損害金額合計為360,540元（計算式：56,340
       +4,200+82,000+168,000+50,000＝360,540）。　 
（三）末按保險人依強制汽車責任保險法規定給付之保險金，視
      為加害人或被保險人損害賠償金額之一部分，加害人或被
      保險人受賠償請求時，得扣除之，強制汽車責任保險法第
      32條定有明文。查原告因系爭事故，已領取汽車強制責任
      保險理賠金68,955元，自應由前述賠償金中扣除，則本件
      原告得請求賠償之金額，扣除已領汽車強制責任保險給付
      後，得請求賠償之金額應為291,585元（計算式：360,540
      －68,955=291,585）。　 
六、從而，原告依侵權行為之法律關係，請求被告給付291,585
    元，及自附帶民事起訴狀繕本送達翌日即109年12月5日起至
    清償日止，按週年利率5%計算之利息，為有理由，應予准許
    ，逾此範圍之請求，為無理由，應予駁回。
七、本件原告勝訴部分係就民事訴訟法第427條訴訟適用簡易程
    序所為被告敗訴之判決，依同法第389條第1項第3款規定，
    應依職權宣告假執行，並依同法第392條第2項規定，依被告
    聲請宣告被告如預供擔保，得免為假執行。至原告敗訴部分
    ，其假執行之聲請亦失所附麗，應併予駁回。
八、本件事證已臻明確，兩造其餘攻擊防禦方法及證據，核與判
    決之結果不生影響，爰不一一論列，併此敘明。
九、本件係刑事附帶民事訴訟，而由本院刑事庭移送民事庭，依
    刑事訴訟法第504條第2項之規定，免納裁判費，且至本件言
    詞辯論終結時，亦未發生其他訴訟費用，故無從確定訴訟費
    用之數額，惟仍依民事訴訟法第79條規定，諭知訴訟費用由
    兩造以比例負擔，以備將來如有訴訟費用發生時，得以確定
    其數額，併此敘明。　　
中    華    民    國   111    年    3     月     8    日
                  臺東簡易庭  法  官  范乃中
以上為正本係照原本作成。
如不服本判決，應於送達後20日內，向本院提出上訴狀並表明上
訴理由，如於本判決宣示後送達前提起上訴者，應於判決送達後
20日內補提上訴理由書（須附繕本）。
中    華    民    國   111    年    3     月     8    日
                              書記官ˉ陳薇如